臺灣雲林地方法院刑事判決　　　　　　 100年度交易字第50號
公　訴　人　臺灣雲林地方法院檢察署檢察官
被　　　告　陳清源
公設辯護人　本院公設辯護人許俊雄
上列被告因公共危險案件，經檢察官提起公訴（100 年度偵字第
925 號、第1072號），被告於準備程序就被訴事實為有罪之陳述
，經本院合議庭裁定由受命法官獨任行簡式審判程序，判決如下
：
    主  文
陳清源服用酒類，不能安全駕駛動力交通工具而駕駛，均累犯，
共兩罪，各處有期徒刑伍月，如易科罰金，以新臺幣壹仟元折算
壹日。應執行有期徒刑陸月，如易科罰金，以新臺幣壹仟元折算
壹日。
    事  實
一、陳清源前於民國93年間，因連續施用第二級毒品案件，分別
    經本院以93年度易字第71號、第230 號判決，各判處有期徒
    刑1 年2 月確定，並應裁定定應執行刑為有期徒刑2 年2 月
    確定，於95年5 月26日縮短刑期執行完畢；復於98年間，因
    公共危險案件，經本院以98年度虎交簡字第18號判決判處有
    期徒刑3 月確定，於98年12月13日執行完畢。詎其仍不知悔
    改，復為下列行為：
  (一)陳清源於100 年1 月19日下午4 時許，在雲林縣西螺鎮某7-
    11便利商店，飲用料理米酒1 罐後，已達不能安全駕駛動力
    交通工具之程度，竟仍於同日下午5 時30分許，騎乘車牌號
    碼HEB-162 號機車（下稱HEB-162 號機車）回家，而行駛於
    道路，並沿雲林縣西螺鎮○○路由北往南方向行駛，嗣於行
    經該路與振興路交岔路口時，為警攔查，並測得其吐氣所含
    酒精濃度每公升達0.74毫克。
  (二)陳清源於100 年2 月10日中午12時許起至下午1 時35分許止
    ，在雲林縣西螺鎮某7-11便利商店，飲用啤酒2 瓶後，已達
    不能安全駕駛動力交通工具之程度，竟仍騎乘HEB-162 號機
    車，沿雲林縣西螺鎮○○路由南往北方向行駛，於同日下午
    1 時40分，行經該路與中山路交岔路口時，不慎與游振豪所
    騎乘車牌號碼TGC-631 號機車（下稱TGC-631 號機車）發生
    碰撞，致游振豪（並未受傷）所駕駛之上開機車左側車身破
    損，嗣經到場處理員警測得陳清源吐氣所含酒精濃度每公升
    達0.57毫克，而查悉上情。
二、案經雲林縣警察局西螺分局報告臺灣雲林地方法院檢察署檢
    察官偵查起訴。
    理  由
一、被告陳清源所犯係死刑、無期徒刑、最輕本刑為3 年以上有
    期徒刑以外之罪，其於準備程序就前揭被訴事實為有罪之陳
    述，經受命法官告知簡式審判程序之旨，並聽取其與公訴人
    之意見後，本院合議庭認無不得或不宜改依簡式審判程序進
    行之情事，依刑事訴訟法第273 條之1 第1 項、第284 條之
    1 規定，裁定由受命法官獨任進行簡式審判程序。
二、上開犯罪事實，業據被告於警詢及本院審理時，均坦承不諱
    ，復有當事人酒精測定紀錄表、刑法第185 條之3 案件測試
    觀察紀錄表各2 紙、內政部警政署國道公路警察局舉發違反
    道路交通管理事件通知單4 紙、現場照片6 張、道路交通事
    故現場圖、道路交通事故調查報告表(一)(二)、車輛詳細資料報
    表各1 份（見雲警螺偵字第1000000912號卷，下稱警卷(一)，
    第5 、6 、9 、10頁；雲警螺偵刑字第1001000111號卷，下
    稱警卷(二)，第7 至10頁、第12頁、第18至21頁）附卷足憑，
    足認被告之自白與事實相符，堪予採信。
三、按酒精對人體之作用，因個人體質而有不同，究需飲用多少
    數量之酒類或呼氣及血液中酒精含量達如何之濃度始為不能
    安全駕駛，尚難為一致之規定，此亦刑法未以飲酒數量或呼
    氣及血液中酒精含量濃度，作為酒後不能安全駕駛動力交通
    工具而駕駛之公共危險罪構成要件之故，自應以行為人酒後
    之實際駕駛行為、反應、精神狀態等客觀可察之狀況資為判
    斷。本案被告坦認上開2 次騎乘HEB-162 號機車前，確有分
    別於上開時、地飲用米酒1 罐、啤酒2 瓶等酒類之事實，且
    其為警攔檢盤查後，所分別測量呼氣中酒精濃度為每公升0.
    74毫克、0.57毫克，均已達道路交通安全規則第114 條第2
    款所定吐氣所含酒精濃度超過每公升0.25毫克而不得駕車之
    程度2 倍以上，顯具相當之危險性。再參酌德國、美國之認
    定標準，對於呼氣酒精濃度已達每公升0.55毫克時，就人之
    生理方面，已產生視覺反應遲鈍、影像不能集中，同時不能
    看清前方路況及車旁照後鏡等狀況，其肇事率為一般正常人
    之10倍，認已達「不能安全駕駛」之標準，此亦有法務部於
    88年5 月10日邀集交通部、行政院衛生署、內政部警政署、
    中央警察大學等單位相關人員召開之研商訂定刑法第185 條
    之3 服用毒品、麻醉藥品、酒類或其他相類之物，不能安全
    駕駛交通工具之認定標準會議結論可參。另就犯罪事實一、
    (一)部分，參酌被告飲酒後騎乘HEB-162 號機車，為警攔檢盤
    查，且被告當時有語無倫次之酒醉駕車跡象，此有刑法第18
    5 條之3 案件測試觀察紀錄表附卷可按（見警卷(一)第6 頁）
    ；就犯罪事實一、(二)部分，參酌被告飲酒後騎乘HEB-162 號
    機車，因駕駛過程於100 年2 月10日下午1 時40分，與游振
    豪騎乘之TGC-631 號機車發生碰撞事故，嗣為警到場處理，
    發現被告當時有多話之酒醉駕車跡象，此亦有刑法第185 條
    之3 案件測試觀察紀錄表在卷可佐（見警卷(二)第12頁），綜
    上各情相互以參，足認被告均因酒後受酒精影響致其注意能
    力減退而無法妥適駕車，故其於上開時、地騎乘機車時，均
    已達不能安全駕駛動力交通工具之狀態之事實，堪以認定。
    是本案事證明確，被告犯行均堪認定，應予依法論科。
四、此外，按刑法第19條有關行為人刑事責任能力有無之判斷標
    準，係採生理學及心理學之混合立法體例，以行為人於行為
    時生理上是否具有精神障礙或其他心智缺陷之原因，致其心
    理上產生不能、欠缺或顯著減低辨識行為違法之能力（學理
    上稱為「辨識能力」）或依其辨識而行為之能力（學理上稱
    為「控制能力」）之結果而言。其中「精神障礙或其他心智
    缺陷」之生理原因要件，事涉醫學上精神病科之專門學識，
    自有選任具該專門知識經驗者或囑託專業醫療機構加以鑑定
    之必要；倘經鑑定結果，行為人行為時確有精神障礙或其他
    心智缺陷，則其辨識行為違法或依其辨識而行為之能力，是
    否屬於不能、欠缺或顯著減低之心理結果，應由法院本於職
    權審酌被告行為當時所有之客觀狀態及行為之每一細節（例
    如：行為前、中及後之反應狀態）予以綜合觀察論斷（最高
    法院99年度臺上字第2311號及98年度臺上字第5554號判決可
    資參照）。依卷附信安醫療社團法人信安醫院（下稱信安醫
    院）診斷證明書暨精神科診斷性會談1 份，可知被告目前罹
    患「酒精引致情緒疾患」，被告之病史略為：自小性格急躁
    、易怒易有攻擊破壞之情形情緒，有喝酒習慣，酒後有脾氣
    易怒，破壞與暴力行為，與妻子分居後，情緒憂鬱低落、失
    眠，利用酒精當成self-medivation ，在家中因多次需求未
    滿足或衝動控制不良，攻擊母親，摔家中物品，不讓小孩上
    學，聽到女生的聲音，觀世音命令做事，看到鬼，威脅母親
    ，討錢買酒及破壞家中物品、自傷威脅行為；曾住院治療多
    次，在信安醫院住院期間，衝動控制差，出現攻擊行為，且
    有操控行為，以自傷威脅出院，出院後無規則服藥就醫，閒
    賦在家，並無正當工作；最後一次於100 年1 月5 日出院，
    初期因夜眠佳，拒服藥，可協助家中農務，但持續度短暫，
    之後開始每日喝大量米酒、啤酒，曾因親戚規勸，導致情緒
    憤怒，拿刀威脅，曾酒後騎車與人對撞，多次向父母討錢不
    成，謾罵和破壞家中物品，夜眠差起來高聲唱歌與騎車四處
    閒逛，100 年2 月10日晚上拿大型玩具槍至雲林縣西螺鎮福
    興宮朝天空射擊，引起路人驚嚇，送醫治療求診等情。又查
    被告已於本院準備程序時供陳：伊知道判斷是非好壞，有為
    過去種種作為，是自己不對，知道自己有飲酒後騎乘機車之
    行為，身上有許多車禍受傷的地方等語，復觀諸被告於案發
    後，於警詢及本院審理中，對於所詢相關案發過程之客觀情
    狀均能自行描述說明，應答切題，言談並無重大乖離現實或
    答非所問之處，足認被告行為時對外界事物之理解及判斷能
    力並無較普通人之平均程度顯然減退之情形，堪信被告行為
    時之是非辨識能力及行為控制能力，並未因酒精影響而有致
    不能辨識行為違法或欠缺依其辨識而行為之能力之情形，亦
    無因飲酒致其辨識行為違法或依其辨識而行為之能力，顯著
    減低之情形，附此敘明。
五、論罪科刑之理由：
  (一)核被告所為，係犯刑法第185 條之3 服用酒類不能安全駕駛
    動力交通工具而駕駛之公共危險罪。被告有如犯罪事實欄一
    、所記載之前科紀錄，此有臺灣高等法院被告前案紀錄表1
    份附卷足憑，其於有期徒刑執行完畢後，5 年內故意再犯本
    案有期徒刑以上之兩罪，為累犯，均應依法加重其刑。被告
    所犯上開二罪間，犯意各別、行為互異，應予分論併罰。
   (二)爰審酌被告有施用毒品、公共危險（酒醉駕車）前科之素行
    ，此有前揭臺灣高等法院被告前案紀錄表附卷可參，是被告
    對於酒精成分對人之意識能力具有不良影響，酒後駕車對一
    般往來之公眾及駕駛人自身皆具有高度危險性，當有所悉，
    竟不能記取教訓，漠視自己安危，枉顧公眾安全，再為本案
    酒醉駕車之犯行，殊不可取，自應予以相當之非難，惟念及
    犯後坦承全部犯罪之犯後態度，目前罹患酒精引致情緒疾患
    ，在信安醫院接受住院治療，有信安醫院診斷證明書暨精神
    科診斷性會談1 份在卷可憑，被告自陳有父母、兩名分別就
    讀國中三年級、二年級之子女之家庭狀況，家境貧苦之經濟
    狀況，暨被告之犯罪動機、目的、手段、所生之危險及損害
    等一切情狀，分別量處如主文所示之刑，並均諭知易科罰金
    之折算標準，併定其應執行之刑及諭知易科罰金之折算標，
    以資懲儆。至公訴人雖對被告具體求處應執行有期徒刑1 年
    ，惟經本院審酌上情，認稍嫌過重，併予敘明。
據上論斷，依應刑事訴訟法第273 條之1 第1 項、第299 條第1
項前段，刑法第185 條之3 、第41條第1 項前段、第51條第5 款
、第47條第1 項，刑法施行法第1 條之1 第1 項，判決如主文。
本案經檢察官莊珂惠到庭執行職務。
中    華    民    國   100    年    6     月    20    日
                  刑事第三庭    法  官  陳雅琪
以上正本證明與原本無異。
如不服本判決應於收受判決後10日內向本院提出上訴書狀，並應
敘述具體理由；其未敘述上訴理由者，應於上訴期間屆滿後20日
內向本院補提理由書（均須按他造當事人之人數附繕本）。「切
勿逕送上級法院」。
                                書記官  顏錦清
中    華    民    國   100    年    6     月    20    日
附錄本判決論罪科刑法條全文：
中華民國刑法第185條之3
服用毒品、麻醉藥品、酒類或其他相類之物，不能安全駕駛動力
交通工具而駕駛者，處 1 年以下有期徒刑、拘役或科或併科 15
萬元以下罰金。